【裁判字號】    89,交聲,33
【裁判日期】    891006
【裁判案由】    違反道路交通管理處罰條例聲明異議
【裁判全文】
臺灣臺北地方法院交通事件裁定                      八十九年度交聲字第三三號
    異議人即
    受處分人  甲○○
右列受處分人因違反道路交通管理處罰條例案件，對於台北市交通事件裁決所八十八
年十二月二十九日所為之處分 (原處分案號：北市交裁駕字第二二─0000000
00號），聲明異議，本院裁定如左：
    主  文
異議駁回。
    理  由
一、行車前應注意，起步前應顯示方向燈，注意前後左右有無障礙或車輛行人，並應
    讓行進中之車輛行人優先通行，道路交通安全規則第八十九條第六款定有明文；
    又依道路交通管理處罰條例第四十五條第一項第十款、第六十三條第一項第一款
    規定：汽車駕駛人，起駛前，不讓行進中之車輛、行人優先通行者，處二百元以
    上六百元以下即新台幣陸百元以上壹仟捌佰元以下罰鍰，並予記違規點數一點；
    又汽車駕駛人，駕駛汽車肇事致人受傷或死亡，應即採取救護或其他必要措施，
    並向警察機關報告，不得駛離；違者吊扣其駕照三個月至六個月；逃逸者吊銷駕
    駛執照。道路交通管理處罰條例第六十二條第一項定有明文。
二、本件受處分人即異議人甲○○於民國八十八年十月九日十九時三十分許，駕駛車
    號Ｕ六－二八八六號自用小客車（車主為胡榮嬌），於台北市○○路○段八十五
    號前，由南向北方向，起步前，本應注意應顯示方向燈，注意前後左右有無障礙
    或車輛行人，並應讓行進中之車輛行人優先通行，而依當時情形又非不能注意，
    竟疏未注意其所駕駛汽車之左前方有乙○○騎乘車號ＢＢＨ─八八七號重型機車
    前來，即貿然起駛，而使其所駕駛汽車左前葉子板擦撞及乙○○所騎乘之上開機
    車右側車身，而使乙○○受有右側上、下肢多處挫、擦傷瘀腫之傷害，而為台北
    市政府警察局交通警察大隊第四組警員蔡錫蒼以受處分人有違反前揭道路交通管
    理處罰條例第四十五條第一項第十款、第六十三條第一項第一款、第六十二條第
    一項規定，而掣單舉發，經受處分人於應到案日期前申訴，原處分機關並以前揭
    法條規定於八十八年十二月二十九日從輕裁處罰鍰新台幣六百元及記違規點數一
    點，並吊銷受處分人駕駛執照。
三、訊據受處分人固不否認有於前開時間駕駛前揭車號自用小客車，經過前述地點，
    惟否認有逃逸之事實，辯稱開車時一直和朋友說話，並沒有注意撞到他人云云；
    但查，本件受處分人自路旁起駛起步，未讓後方行進中之車輛優先通行，業經證
    人即駕駛上開機車之乙○○於本院八十九年二月十八日調查時供述明確（當日訊
    問筆錄參照），核與卷附之道路交通事故調查報告表、事故現場圖、交通事故談
    話紀錄表、道路交通事故補充資料、交通事故研判表所記載之情形相符，且受處
    分人左前車門把手下緣輕微擦痕，左前葉子板後方擦痕，亦經台北市政府交通警
    察大隊文山一分隊於八十八年十月十日勘驗確實，制有勘驗紀錄表一份附卷可稽
    ，按受處分人車身既受有上揭擦痕，且當時甫行起步駕駛，衡情殊無未有感覺之
    理，再且汽車行車前應注意，起步前應顯示方向燈，注意前後左右有無障礙或車
    輛行人，並應讓行進中之車輛行人優先通行；又汽車行駛時，駕駛人應隨時注意
    車前狀況及兩車併行之間隔，並隨時採取必要之安全措施；道路交通安全規則第
    八十九條第六款、第九十四條第三項定有明文；受處分人自稱當時與朋友聊天而
    未注意起步時後方來車狀況，而依其情形並無不能注意之情事，顯於行車起步前
    即有違上揭注意義務而有過失至明，況證人乙○○因本件事故而受有右側上、下
    肢多處挫、擦傷瘀腫之傷害，亦有天主教耕莘醫院八十八年十月九日診斷證明書
    一件附卷可稽，受處分人辯稱其不知情而無任何前揭道路交通安全規則之行為，
    尚難認為有理由，其不惟有違反上揭汽車駕駛人，起駛前，應讓行進中之車輛、
    行人優先通行之規定，且駕駛汽車肇事致人受傷，未即採取救護或其他必要措施
    ，並向警察機關報告，顯有逃逸之事實，是其雖於事後與證人乙○○達成民事部
    分之和解，惟其有上揭違規之事實，仍堪予認定。
四、綜上所述，受處分人駕駛汽車確實違反道路交通管理處罰條例第四十五條第一項
    第十款規定「汽車駕駛人，起駛前，不讓行進中之車輛、行人優先通行」，並有
    違同條例第六十二條第一項「汽車駕駛人，駕駛汽車肇事致人受傷或死亡，應即
    採取救護或其他必要措施，並向警察機關報告，不得逃逸」之規定；從而原處分
    機關，依道路交通管理處罰條例第四十五條第一項第十款、第六十三條第一項第
    一款規定，及第八十五條第二項從輕裁處駕駛人即受處分人罰鍰新台幣六百元，
    並予記違規點數一點，並依道路交通管理處罰條例第六十二條第一項、第八十五
    條第二項規定，吊銷駕駛人即受處分人駕駛執照，洵無違誤，本件受處分人之異
    議為無理由，自應將其異議駁回。
據上論斷，應依道路交通案件處理辦法第十九條，裁定如主文。
中      華      民      國      八十九      年     十     月     六     日
                                    臺灣臺北地方法院交通法庭
                                        法    官  林  政  憲
右正本證明與原本無異。
如不服本裁定，應於裁定送達後五日內，向本院提出抗告狀。
            書 記 官  江  虹  儀
中      華      民      國      八十九      年     十     月    十二    日


司法院資訊處製作；財團法人民間司法改革基金會備份。
